臺灣臺東地方法院刑事判決　　　　　　 95年度交簡上字第7號
上　訴　人　丙○○
即　被　告
選任辯護人　吳漢成律師
上列上訴人即被告因過失傷害案件，不服中華民國95年3月31日
本院交通法庭95年度東交簡字第73號第一審簡易判決 (聲請簡易
判決處刑案號：臺灣臺東地方法院檢察署95年度偵字第232號)，
提起上訴，本院管轄之第二審合議庭判決如下：
    主  文
上訴駁回。
丙○○緩刑貳年。
    事  實
一、丙○○於民國94年6月25日上午9時許，駕駛車牌號碼0013-J
    N號自小客車沿臺東縣臺東市○○路○段由南往北行駛於該
    公路內側快車道，行經該路與成功路交岔路口時，明知汽車
    行駛時，駕駛人應注意車前狀況，並隨時採取必要之安全措
    施，且行經無號誌之交岔路口，更應減速慢行，作隨時停車
    之準備，而依當時天候晴、日間自然光線、路面乾燥無缺陷
    、無障礙物、視距良好等狀況，依其智識、能力並無不能注
    意之情形，仍逕自以時速40公里速度向前直行，適有乙○○
    騎乘車牌號碼PTT-879號重型機車自右側左轉穿越臨海路口
    ，亦疏未注意車前狀況及左轉彎時應於距交岔路口30公尺前
    換入內側車道或左轉車道，因而與乙○○所騎乘之重型機車
    發生輕微擦撞，致乙○○人車倒地後，受有左側肱骨外科頸
    閉鎖性骨折及身體多處挫傷、擦傷之傷害。
二、案經乙○○訴由臺東縣警察局臺東分局報請臺灣臺東地方法
    院檢察署檢察官偵查起訴。
    理  由
一、證據能力方面：
    本案聲請人提出之各項證據，均係被告以外之人在審判外之
    書面陳述，而屬傳聞證據，依刑事訴訟法第159條第1項之規
    定，原則上不具證據能力，惟被告於本院審理時對上開書面
    之證據能力表示不爭執，同意作為證據，及至本院言詞辯論
    終結前亦未聲明異議，本院審酌上開書面陳述作成時，應無
    任何遭他人影響、誘導等不當之情況，認為以之作為本案之
    證據亦屬適當，依刑事訴訟法第159條之5規定，應有證據能
    力，合先敘明。
二、認定犯罪事實所憑之證據及理由：
    訊據被告固不否認有於上揭時、地駕駛車牌號碼0013-JN號
    自小客車與告訴人黃金秀騎乘車牌號碼PTT-879號重型機車
    發生擦撞，黃金秀並受有左側肱骨外科頸閉鎖性骨折及身體
    多處挫傷、擦傷傷害之事實，惟矢口否認有何過失傷害犯行
    ，辯稱：當時行經十字路口時，伊是在快車道，車速不快，
    告訴人乙○○在伊右側，當時是並行，是告訴人的車頭擦撞
    到伊的車身云云；辯護人則為被告辯稱：本案事故現場臨海
    路屬雙向四車道，中央有分隔島，並有禁止變換車道線，告
    訴人駕駛機車行經路口，由外側車道違規跨越禁止變換車道
    線左轉時，未注意左方來車並直行車先行，違反道路交通安
    全規則第102條第6款及道路交通標誌標線號誌設置規則第16
    7條規定，本案車禍是告訴人在瞬間左轉叉路不當變換車道
    ，造成同向追撞，被告並無任何過失責任云云。經查：
(一)被告於94年6月25日上午9時許，駕駛車牌號碼0013-JN號自
    小客車，沿臺東縣臺東市○○路○段由南往北行駛於該公路
    內側快車道，行經臨海路與成功路交岔路口時，適告訴人騎
    乘車牌號碼PTT-879號重型機車由其右側左轉穿越臨海路口
    ，與告訴人所騎乘之重型機車發生擦撞之事實，已據被告供
    述甚詳，並有臺東縣警察局道路交通事故調查報告表(一)、(二)
    各1份 (見警卷第11頁、第12頁)、車損照片7張 (見警卷第1
    7頁至第20頁)在卷可稽。又告訴人於本案車禍事故發生後前
    往就醫，受有左側肱骨外科頸閉鎖性骨折及身體多處挫傷、
    擦傷之傷害，亦有行政院衛生署臺東醫院診斷證明書 (見警
    卷第15頁)附卷可按，是告訴人因本案車禍事故受有上開傷
    害，自堪認定。
(二)依道路交通事故現場圖、道路交通事故調查報告表(一)、(二)所
    示，本案事故路段之臨海路與成功路交岔路口係時限60公里
    以下，無號誌交岔路口，臨海路該路段為雙向4車道，中央
    設有分向島，有慢車道，有劃設禁止變換車道線。又依卷附
    車損照片顯示，被告駕駛0012-JN號自小客車與告訴人騎乘
    PTT-879號重型機車發生碰撞後，告訴人騎乘機車之左前擋
    泥板處有刮損、機車倒地與地面磨損之擦痕在左前車頭接近
    把手之面板上；被告駕駛自用小客車之刮痕則在右側前車門
    ，且刮痕有2處，均前淺後深，研判刮痕方向應係由前往後
    延伸，是觀之該2部車輛發生撞擊後刮痕位置、車損程度輕
    微，本案應係告訴人騎駛機車之左前車身與被告駕駛自小客
    車右側車身前半部發生擦撞，且依刮痕位置及方向，並佐以
    警詢時告訴人陳稱伊騎乘機車時速約10至20公里，被告供稱
    其自小客車時速約40公里，足認該2車發生擦撞前告訴人騎
    乘機車應係行駛於被告自小客車之右前方，由南往北行駛，
    而於行經臨海路與成功路交岔路口欲左轉時，與同向後方直
    行駛至之被告駕駛自小客車發生擦撞，致告訴人機車與被告
    自小客車發生擦撞後往左側倒地，因而受有主要傷勢為左側
    肱骨骨折之傷害甚明。告訴人於警詢、偵查中陳稱伊於成功
    路左轉直行至一半時，被告自左側駛來，致伊往右閃避云云
    ，顯與機車車損位置及其受傷部位不符，固無足採，惟被告
    辯稱當時2車並行，係告訴人在瞬間左轉叉路，機車車頭擦
    撞伊汽車車身，伊並無任何過失責任云云，亦無足取。
(三)按汽車行駛至交通路口，其行進、轉彎應依下列規定：(五)四
    車道以上或同向二車道道路，‧‧‧欲左轉彎時應距交岔路
    口30公尺前換入內側車道或左轉車道；(六)轉彎車應讓直行車
    先行，但直行車尚未進入交岔路口，而轉彎車已達中心處開
    始轉彎，直行車應讓轉彎車先行；又汽車行駛時，駕駛人應
    注意車前狀況，並隨時採取必要之安全措施；行經無號誌之
    交岔路口，應減速慢行，作隨時停車之準備，95年6月30日
    修正發布前之道路交通安全規則第102條第5款、第6款、第9
    4條第3項、第93條第1項第2款分別定有明文。被告既領有駕
    駛執照，自應對前開規定知之甚詳，被告駕駛自小客車自應
    遵守上開規定，並應負有前開注意義務。而本案車禍發生當
    時為上午9時許，發生路段係直路，天候晴朗、日間自然光
    線、視距良好而無障礙，此有道路交通事故調查報告表(一)可
    稽(見警卷第11頁)；又被告自大同路右轉臨海路時，已經注
    意告訴人騎乘機車在其右側，當時被告時速40公里，前方並
    無車輛，因被告認其車速不快，行經肇事交叉路口並未減速
    ，未一直注意右側，係於聽到告訴人機車摔倒的聲音後始知
    與告訴人機車發生擦撞，業經被告於警詢中、及本院審理時
    分別供述明確 (見警卷第3頁、本院卷第74頁至第75頁)，堪
    見被告駕車行經該肇事路段交岔路口時，並未減速慢行，亦
    未注意同向其右前方告訴人所騎駛機車之動向，是依上開依
    道路交通安全規則第102條第5款、第6款規定，告訴人未於
    距交岔路口30公尺前換入內側車道且未注意左後方來車讓直
    行車先予通行，固有過失，然被告亦不能因而免除應對車前
    狀況及行經無號誌交岔路口應減速慢行之注意義務，則被告
    在無其他不能注意之情況下而發生本事故，自仍應負較輕之
    過失責任。
(四)至於本案經臺灣省花東區車輛行車事故委員會鑑定結果，雖
    認定：參酌車損情形、當事人之應訊筆錄、到會之陳述研析
    ，認告訴人乙○○駕駛重型機車行經無號誌之交通路口，由
    外側車道違規跨越禁止變換車道線左轉時，未注意左後來車
    並讓直行車先行，為肇事原因；被告駕駛自小客車無肇事因
    素 (見原審卷第23頁至第25頁)，然嗣再送請臺灣省車輛行
    事故覆議鑑定委員會鑑定後，認定本案因現有卷附資料缺乏
    ：1.肇事後兩車停車位置之現場圖 (肇事後報案，兩車均已
    移動現場)；2.兩車相對碰撞部位比對情形等跡證，可資研
    判確認：1.兩車實際碰撞地點 (重機車是否於禁止變換車道
    路段違規左轉？)2. 碰撞時重機車欲行左轉時車身偏行角度
    (其動向是否讓小客車有足以發現並採取安全措施之時間？)
    等，致肇事實情不明，未便遽予明確覆議，有該會95年7月2
    0日府覆議字第0950100488號函附卷可按 (見本院卷第18頁)
    。則於本案事故後兩車均已移動現場，兩車實際碰撞地點等
    相關基礎資料不足情形下，臺灣省花東區車輛行車事故委員
    會上開有關被告駕駛自小客車無肇事因素之鑑定意見，自難
    逕行據為有利被告辯解之認定。
(五)綜上所述，本案被告為汽車駕駛人，駕車自應注意遵守上述
    道路交通安全規定，且依卷附道路交通事故調查報告表所載
    ，當時天候晴，日間自然光線，路面乾燥無缺陷、無障礙物
    ，視距良好，並無不能注意之情事，竟疏未注意，致生本案
    交通事故，致告訴人人車倒地受傷，其有過失極為明確，且
    被告之過失行為與告訴人之受傷間，自有相當因果關係。至
    告訴人本身雖亦有過失，已如前述，但本件肇事為雙方過失
    責任相競合而發生，不因告訴人有過失而免除被告之責任。
    被告所辯其無過失云云，委不足採，其犯行堪以認定，應予
    依法論科。
四、論罪與量刑：
(一)核被告所為，係犯刑法第284條第1項前段之過失傷害罪。被
    告行為後，刑法已於94年2月2日修正公布，95年7月1日施行
    。修正後刑法第2條第1項之規定係規範行為後法律變更所生
    新舊法律比較適用之準據法，雖亦經修正，但因屬適用法律
    之準據法，本身尚無比較新舊法之問題，應一律適用修正後
    刑法第2條第1項之規定，為從舊從輕之比較。其中有關罰金
    刑部分，修正前刑法第33條第5款規定，罰金刑為1銀元以上
    ，而有關罰金倍數之調整及銀元與新臺幣之折算標準，則定
    有「罰金罰鍰提高標準條例」及「現行法規所定貨幣單位折
    算新臺幣條例」，除罰金以1銀元折算3元新臺幣外，並將72
    年6月26日以前修正之刑法部分條文罰金數額提高2至10 倍
    ，其後修正者則不再提高倍數，修正後則將罰金刑提高為新
    臺幣1,000元以上，並以百元計算之，因刑法第33條第5款所
    定罰金貨幣單位已改為新臺幣，刑法分則編各罪所定罰金之
    貨幣單位亦應配合修正為新臺幣，且考量刑法修正施行後，
    不再適用「現行法規所定貨幣單位折算新臺幣條例」，為使
    刑法分則編各罪所定罰金之最高數額與刑法修正前趨於一致
    ，增訂刑法施行法第1條之1，將刑法分則編各罪所定罰金之
    貨幣單位均改為新臺幣，並將72年6月26日以前修正之刑法
    部分條文罰金數額提高為30倍，其後修正者則提高為3倍。
    是以刑法分則編各罪所定罰金刑之最高數額，於上開規定修
    正後仍屬一致，並無不同；但其罰金刑之最低數額，則比修
    正前提高，涉及科刑規範變更，自有新舊法比較必要，比較
    結果修正後之規定並未有利於被告，依刑法第2條第1項前段
    規定，應適用修正前之規定。
(二)就易科罰金之折算標準，被告行為後，罰金罰鍰提高標準條
    例第2條業已刪除，而刑法第41條第1項前段易科罰金折算標
    準，已由修正前之銀元100元、200元、300元 (即新臺幣300
    元、600元、900元)折算1日，修正為新臺幣1,000元、2,000
    元、3,000元折算1日，並刪除「因身體、教育、職業、家庭
    之關係或其他正當事由，執行顯有困難」之條件，因屬科刑
    規範事項變更，其折算標準為裁判時所應諭知，自有就新舊
    法規定比較必要，經比較新舊法結果，以被告行為時即修正
    前刑法較有利於被告，應依刑法第2條第1項前段規定，適用
    修正前刑法第41條第1項前段、修正前罰金罰鍰提高標準條
    例第2條規定，定其折算標準。
(三)原審雖未及審酌前揭法律變更，然上訴本院後，經本院管轄
    第二審之合議庭比較新舊法，認行為後之法律並非較有利於
    被告，仍應適用行為時法，依刑法第284條第1項前段、修正
    前刑法第41條第1項前段及罰金罰鍰提高標準條例第1條前段
    、修正前同條例第2條對被告論罪科刑，此與原審所引用之
    法條並無不同，自不構成撤銷之原因，是原審認事用法均無
    不合，量刑亦稱妥適，被告上訴意旨否認犯罪，認原判決不
    當，聲請撤銷原判決，為無理由，應予駁回。
(四)末按犯罪在新法施行前，於新法施行後，緩刑之宣告應適用
    新法第74條之規定 (最高法院95年度第8次刑事庭會議關於
    刑法94年修正施行後之法律比較適用決議參照)。本件被告
    前未曾受有期徒刑以上刑之宣告，此有臺灣臺東地方法院檢
    察署刑案資料查註紀錄表及臺灣高等法院被告前案紀錄表各
    1份在卷可考，而刑罰之目的固有處罰行為人之意義，惟依
    現今通行之概念係重在教育，並非重在懲罰，被告因一時疏
    失，致罹刑章，於犯罪後已與告訴人和解並賠償損害，其經
    此教訓後，當知所警惕而無再犯之虞，本院認原審對被告所
    宣告之刑，以暫不執行為適當，爰依刑法第74條第1項第1款
    併予宣告緩刑2年，期使其日後謹慎行事，並勵其自新。
五、應適用之法條：
    應依刑事訴訟法第455條之1第1項、第3項、第368條，刑法
    第74條第1項第1款，判決如主文。
本案經檢察官甲○○到庭執行職務。
中　　華　　民　　國　　96　　年　　3 　　月　　22　　日
                  刑事第二庭審判長法  官  李 水 源
                                  法  官  曾 宗 欽
                                  法　官  簡 芳 潔
以上正本證明與原本無異。
本件判決不得上訴。
                                  書記官  尹玉琪
中　　華　　民　　國　　96　　年　　3 　　月　　27　　日
附錄論罪科刑法條：
中華民國刑法第284條
因過失傷害人者，處6月以下有期徒刑、拘役或5百元以下罰金，
致重傷者，處1年以下有期徒刑、拘役或5百元以下罰金。
從事業務之人，因業務上之過失傷害人者，處1年以下有期徒刑
、拘役或1千元以下罰金，致重傷者，處3年以下有期徒刑、拘役
或2千元以下罰金。
